【裁判字號】    99,台上,1023
【裁判日期】    990603
【裁判案由】    拆屋還地等
【裁判全文】
最高法院民事裁定            九十九年度台上字第一○二三號
上  訴  人  甲○○
            乙○○
            丙○○
            丁○○
共      同
訴訟代理人  陳胘富律師
被 上訴 人  南投縣集集鎮公所
法定代理人  戊○○
訴訟代理人  孔慶忠律師
上列當事人間請求拆屋還地等事件，上訴人對於中華民國九十九
年三月十六日台灣高等法院台中分院第二審判決（九十七年度上
字第三九八號），提起上訴，本院裁定如下：
    主  文
上訴駁回。
第三審訴訟費用由上訴人負擔。
    理  由
按上訴第三審法院，非以原判決違背法令為理由，不得為之。又
提起上訴，上訴狀內應記載上訴理由，其以民事訴訟法第四百六
十九條所定事由提起第三審上訴者，應於上訴狀內表明：原判決
所違背之法令及其具體內容、暨依訴訟資料合於該違背法令之具
體事實。其依同法第四百六十九條之一規定提起上訴者，並應具
體敘述為從事法之續造、確保裁判之一致性或其他所涉及之法律
見解具有原則上重要性之理由。同法第四百六十七條、第四百七
十條第二項分別定有明文。而依同法第四百六十八條規定，判決
不適用法規或適用不當者，為違背法令；依同法第四百六十九條
規定，判決有該條所列各款情形之一者，為當然違背法令。是當
事人提起第三審上訴，如合併以同法第四百六十九條及第四百六
十九條之一之事由為上訴理由時，其上訴狀或理由書應表明該判
決所違背之法令條項，或有關判例、解釋字號，或成文法以外之
習慣或法理等及其具體內容，暨係依何訴訟資料合於該違背法令
之具體事實，並具體敘述為從事法之續造、確保裁判之一致性或
其他所涉及之法律見解具有原則上重要性之理由。如未依上述方
法表明，或其所表明者與上開法條規定不合時，即難認為已合法
表明上訴理由，其上訴自非合法。本件上訴人對於原判決提起第
三審上訴，雖以該判決違背法令為由，惟核其上訴理由狀所載內
容，徒就原審取捨證據、認定事實之職權行使所論斷：上訴人甲
○○無占有權源，擅自占用如原判決附圖一、二，編號、面積如
原判決附表一至附表四及七五六地號之A002、A003部分之土地，
搭蓋鐵皮建物，供自己及出租予其餘上訴人使用。上訴人雖稱上
開建物係訴外人吳森林出資建造，甲○○對之並無處分權，且部
分土地未曾占用云云。惟查系爭土地及原有地上建物於民國七十
七、七十八年間經徵收，甲○○並於八十一年間領取補償金，其
上之地上物已經拆除殆盡。而現存建物係甲○○事後所建，為甲
○○於第一審法院現場勘驗及歷時一年又二月之調查及審理時所
不爭執，參以其餘上訴人係向甲○○承租系爭地上建物使用，堪
認現存建物確非吳森林出資建造，甲○○自屬有權處分。甲○○
既未能舉證證明其於領取徵收補償費後，仍有權占用系爭土地，
被上訴人訴請甲○○拆除現存建物，並返還土地，其餘上訴人自
占有建物遷出，即屬有據。又審酌被上訴人管理之系爭土地，係
坐落集集火車站前之精華地段，交通便利，附近均為商家，假日
遊客眾多，繁榮程度甚高，認被上訴人得請求上訴人返還占有期
間以系爭土地九十六年度申報地價百分之八計算相當於租金損害
之不當得利等情，指摘為不當，並就原審已命為辯論及論斷者，
泛言謂為違法，而未表明該判決所違背之法令及其具體內容，暨
依訴訟資料合於該違背法令之具體事實，更未具體敘述為從事法
之續造、確保裁判之一致性或其他所涉及之法律見解具有原則上
重要性之理由，難認其已合法表明上訴理由。依首揭說明，應認
其上訴為不合法。至上訴人乙○○主張其業於九十九年三月中旬
退租，未再占有系爭土地及其上建物一節，因係原審九十九年三
月二日言詞辯論終結後所發生之新事實，本院不得斟酌，附此敘
明。
據上論結，本件上訴為不合法。依民事訴訟法第四百八十一條、
第四百四十四條第一項前段、第九十五條、第七十八條，裁定如
主文。
中    華    民    國  九十九  年    六    月    三    日
                      最高法院民事第五庭
                          審判長法官  朱  建  男
                                法官  顏  南  全
                                法官  林  大  洋
                                法官  沈  方  維
                                法官  黃  義  豐
本件正本證明與原本無異
                                      書  記  官
中    華    民    國  九十九  年    六    月   十五   日
                                                      v

司法院資訊處製作；財團法人民間司法改革基金會備份。
